臺灣屏東地方法院民事裁定　　　　　　 100年度監宣字第42號
聲　請　人　朱麗香
相　對　人　林坤松
上列聲請人聲請監護宣告事件，本院裁定如下：
    主  文
宣告林坤松（男、民國三十六年十二月七日出生、身分證統一編
號：Ｚ000000000號）為受監護宣告人。
選定朱麗香（女、民國三十八年十二月一日出生、身分證統一編
號：Ｚ000000000號）為受監護宣告人林坤松之監護人
。
指定林偉盛（男、民國六十一年十一月十八日出生、身分證統一
編號：Ｚ000000000號）為會同開具財產清冊之人。
聲請費用新臺幣壹仟元由受監護宣告之人負擔。
    理  由
一、聲請意旨略以：相對人林坤松（男，民國36年12月7 日出生
    ，身分證統一編號：Ｚ000000000號，住屏東縣長治鄉○○村
    ○○路223 號）為聲請人之配偶，於99年8 月4 日因老人痴
    呆症，而顯有不能為意思表示或受意思表示，為此依民法第
    14條之規定，聲請宣告林坤松為受監護宣告人，並由聲請人
    朱麗香為相對人林坤松之監護人，並指定相對人之子即林偉
    盛為會同開具財產清冊之人等語，並提出戶籍謄本、親屬系
    統表、財政部臺灣省南區國稅局財產歸屬資料清單、林坤松
    重度失智身心障礙手冊影本、身分證影本等件為證。
二、聲請人主張上開各情，業據其提出出戶籍謄本、親屬系統表
    、財政部臺灣省南區國稅局財產歸屬資料清單、林坤松重度
    失智身心障礙手冊影本、身分證影本等件為證，並經本院前
    往屏安醫院，於鑑定人黃文翔醫師前點呼林坤松，相對人回
    答有，惟詢問其姓名、年籍、住所、與聲請人之關係等問題
    ，相對人皆無回應。另本院就林坤松之精神及心智狀況訊問
    鑑定人黃文翔，經鑑定人鑑定結果，認為：個案林坤松過去
    無重大生理疾病病史，有高血壓、糖尿病、…等疾病。個案
    於99年跌倒導致右大腿骨折，在寶建醫院住院開刀，住院檢
    查時同時發現有大腦萎縮合併失智症，出院之後接回家中由
    家人照顧迄今。個案於：(一)身體狀態方面：理學檢查：身
    材瘦弱、臉色蒼白、營養不良、剪短髮、全身肌肉無力，坐
    於輪椅上，右腳掌上纏有紗布。臨床檢查：眼神呆滯、目
    光茫然，與人做口語溝通有困難，對大部分問題無法回應，
    偶爾開口也是語意模糊，會談中無法正確了解他人之意思表
    達，對他人之意思表達無法正確回應，無法回應任何問題，
    也無法以肢體語言表達個人意志，大小便失禁。個案不會認
    字，也不會寫字。長短期記憶能力喪極差、喪失殆盡、注意
    力不集中，100 持續減7 的計算無法完成，現實判斷能力不
    佳，對於金錢與數字無概念（一個便當大約多少錢、一份報
    紙多少錢、一杯奶茶大約多少錢、由此地坐計程車到火車站
    約多少錢... 等日常生活之金錢概念明顯缺乏）。(二)精神狀
    態：意識清醒，但是認知功能嚴重受損，雙眼微睜但是無法
    辨識家人。喪失大部分語言表達能力，行為退化，也無法識
    字，因此也無法筆談。對於問話也無法正確了解別人問話內
    容，也無法使用肢體語言（點頭、搖頭、揮手、伸出手指頭
    代表數字…等）正確回應。對於時間、地方、人物之定向能
    力完全喪失。(三)日常生活狀況方面：日常生活自理情形：
    進食、沐浴、翻身、大小便、移動身體…皆完全無法自理，
    無法自己坐起、無法站立、無法走動，目前靠鼻胃管餵食以
    及使用紙尿布處理大小便。經濟活動能力（包括管理處分
    自己財產之能力）：無法自行購物、無法做簡單之兩位數字
    加減計算、無法辨識錢幣幣值、不會到金融機構辦理存款提
    款，不知如何保管與儲存自己之財物，完全無處理財產之能
    力。社會性：無職業功能、無社交功能、無法自行搭乘或
    使用大眾交通工具、無法自行認路回家、無自我安排休閒活
    動之功能。綜上評估：個案各項功能退化嚴重，生活完全無
    自理能力，必須長期依賴家人、醫療或養護機構照顧。個案
    目前已經處於重度以上失智狀態因而導致個人之認知功能嚴
    重失能，為意思表示或受意思表示或辨識其意思表示效果之
    能力幾乎完全喪失。此外也已經完全失去行為能力，無法獨
    力處理個人事務與從事個人財務管理，應已符合監護宣告之
    要件，且個案之疾病因為屬於慢性疾病，而且腦部受損極為
    嚴重，預估個人功能會隨著年齡老化而逐漸退化，預期其疾
    病之預後不佳，回復機會不大等情，有本院100 年4 月25日
    勘驗筆錄、屏安醫院100 年4 月25日屏安醫字第1000145 號
    函附之精神鑑定報告書附卷可稽。本院綜合上開勘驗結果及
    鑑定人之意見，認林坤松確因昏迷，致不能為意思表示或受
    意思表示之程度，而聲請人乃林坤松之配偶，有戶籍謄本在
    卷可稽，故聲請人聲請對林坤松為監護之宣告，核無不合，
    爰依民法第14條第1 項規定，宣告林坤松為受監護宣告之人
    。
三、又按受監護宣告之人應置監護人；法院為監護之宣告時，應
    依職權就配偶、四親等內之親屬、最近一年有同居事實之其
    他親屬、主管機關、社會福利機構或其他適當之人選定一人
    或數人為監護人，並同時指定會同開具財產清冊之人；法院
    選定監護人時，應依受監護宣告之人之最佳利益，優先考量
    受監護宣告之人之意見，審酌一切情狀，並注意下列事項：
    （一）受監護宣告之人之身心狀態與生活及財產狀況。（二
    ）受監護宣告之人與其配偶、子女或其他共同生活之人間之
    情感狀況。（三）監護人之職業、經歷、意見及其與受監護
    宣告之人之利害關係。（四）法人為監護人時，其事業之種
    類與內容，法人及其代表人與受監護宣告之人之利害關係，
    修正後之民法第1110條、第1111條第1 項、第1111條之1 定
    有明文。
四、查聲請人朱麗香為相對人即受監護宣告人林坤松之配偶，有
    意願擔任受監護宣告人之監護人，且協助照護相對人，故由
    聲請人朱麗香負責養護及照顧相對人並管理其財產，應能符
    合法律規定及相對人之最佳利益，爰選定聲請人朱麗香為監
    護人。另依上開規定，法院於選定監護人時，應同時指定會
    同開具財產清冊之人，及依民法第1113條準用同法第1099
    條之規定，監護開始時，監護人對於受監護人之財產，應依
    規定會同當地直轄市、縣（市）政府指派或法院指定之人，
    於二個月內開具財產清冊，並陳報法院。為使第三人得於期
    限內開具財產清冊並陳報法院，並衡酌第三人林偉盛係相對
    人之子，且亦經其他最近親屬朱麗香同意，爰併指定林偉盛
    為會同開具財產清冊之人。
五、依民事訴訟法第608 條第1 項、非訟事件法第24條第1 項，
    裁定如主文。
中    華    民    國   100    年    8     月    9     日
                        家事庭法  官  林美靜
以上正本係照原本作成。
如不服本裁定關於選定監護人及指定會同開具財產清冊之人等部
分，應於送達後10日內向本院提出抗告狀，並繳納抗告費新臺幣
1,000元；其餘關於宣告監護之部分，不得抗告。
中    華    民    國   100    年    8     月    9     日
                               書記官  孫秀桃